臺灣高等法院民事判決　　　　　　　　　 100年度訴字第17號
原　　　告　張書誠
訴訟代理人　陳麗玲律師
　　　　　　洪榮彬律師
　　　　　　吳尚昆律師
被　　　告　徐平泰
上列當事人間請求侵權行為損害賠償事件，原告提起刑事附帶民
事訴訟，經本院刑事庭（100 年度附民字第62號）移送前來，本
院於中華民國100年11月15日言詞辯論終結，判決如下：
    主  文
被告應給付原告新台幣拾肆萬壹仟壹佰貳拾柒元，及自民國一
００年三月十五日起至清償日止，按年息百分之五計算之利息。
原告其餘之訴及假執行之聲請均駁回。
訴訟費用由被告負擔四分之一，餘由原告負擔。
    事實及理由
一、被告經合法通知，未於言詞辯論期日到場，核無民事訴訟法
    第386 條所列各款情形，爰依原告之聲請，由其一造辯論而
    為判決。
二、原告起訴主張：被告因認其所收受之不實挑釁內容之簡訊，
    係其女友之前男友即原告所傳送，對原告心生不滿，萌生教
    訓原告之意。於民國99年5月27日凌晨2時30分許，見原告在
    臺北市○○區市○路45號地下1樓之SPARK PUB（下稱系爭場
    所）內消費，遂夥同另5 名姓名年籍均不詳之成年男子在店
    外守候，迄同日凌晨3 時30分許，趁原告欲步出系爭場所，
    行至店內大門旁之置物櫃區時，即一湧而上對原告拳打腳踢
    。系爭場所安全管理人員見狀上前阻擋，被告等人遂將原告
    拖至店外繼續圍毆，致原告受有頭部外傷、顏面多處瘀傷及
    裂傷、鼻樑部瘀踵、鼻骨骨折、左側胸及左上腹部挫傷、左
    側第7、8根肋骨骨折、臀部挫傷等傷害（下稱系爭傷害）。
    被告夥同另5 名不詳姓名男子打傷原告，造成原告受有系爭
    傷害，自應對原告負損害賠償責任，爰依侵權行為法律關係
    ，請求被告應賠償原告醫療費及生活上額外增加之費用新臺
    幣（下同）12萬409元、減少工作收入之損失62萬6,148元、
    精神慰撫金80萬元，合計154萬6,557元等語。並聲明：(一)被
    告應給付原告154萬6,557元，及自刑事附帶民事起訴狀繕本
    送達翌日〔即100年3月15日，見本院100 年度附民字第62號
    卷（下稱附民卷）第1頁〕起至清償日止，按年息5% 計算利
    息。(二)願供擔保，請准宣告假執行。
三、被告則以：伊僅因酒醉毆打原告一拳，不知原告受有何傷害
    。原告請求伊賠償其支出有關之醫療費用，伊沒有意見。但
    原告請求伊給付其瑞倍佳整型外科診所之費用，則不合理，
    早在本件事件發生前，原告就已整型，其鼻骨骨折並非伊所
    造成。另原告主張其擔任房屋銷售員，因本件傷害無法工作
    ，受有減少工作收入損失62萬6,148 元，並不實在等語，資
    為抗辯。並聲明：(一)原告之訴駁回。(二)如受不利判決願供擔
    保，請准宣告免予假執行。
四、經查：原告主張被告於上揭時地共同傷害原告之事實，為被
    告所不爭執（見本院卷第20頁）；並經本院依職權調取臺灣
    臺北地方法院檢察署99年度偵字第20646 號、99年度請上字
    第515 號傷害案件偵查卷、臺灣臺北地方法院99年度易字第
    2821號、本院99年度上易字第2890號傷害案件刑事卷宗核閱
    無訛；被告因此犯有傷害罪，復經本院99年度上易字第2890
    號刑事判決有罪確定（見本院卷第3、4頁）。且原告受有系
    爭傷害，亦據原告提出被告不爭執為真正之臺北市立聯合醫
    院仁愛院區驗傷診斷書影本1份為證（見附民卷第5頁），原
    告之主張，應堪採信。
五、按因故意或過失，不法侵害他人之權利者，負損害賠償責任
    ，數人共同不法侵害他人之權利者，連帶負損害賠償責任；
    不法侵害他人之身體或健康者，對於被害人因此喪失或減少
    勞動能力或增加生活上之需要時，應負損害賠償責任，民法
    第184條第1項前段、第185條第1項前段、第193條第1項分別
    定有明文。本件被告共同不法傷害原告，致原告受有系爭傷
    害，被告之行為與原告所受系爭傷害間，有相當因果關係，
    被告應負侵權行為損害賠償責任，從而原告依侵權行為法律
    關係，訴請被告賠償其損害，核屬有據。茲就原告請求賠償
    之項目及金額，審酌分述如下：
  (一)醫療及生活上額外增加之費用12萬409元部分：
    1.原告主張：被告共同傷害原告，造成原告受有系爭傷害，
      原告因而支出臺北醫學大學附設醫院醫療費用7,192 元、
      臺北市立聯合醫院醫療費用9,241 元，業據其提出被告所
      不爭執為真正之臺北醫學大學附設醫院醫療費用收據4 紙
      、臺北市立聯合醫院醫療費用收據暨門診費用證明書各1
      份等影本為證（見附民卷第6至9頁，本院卷第20頁反面）
      。細觀上開收據，原告於臺北醫學大學附設醫院實際由其
      繳納之醫療費用（含證明書費）計1,050元（計算式：100
      十700十100十150＝1,050）；於臺北市立聯合醫院實際由
      其繳納之醫療費用（含證明書費）計2,919元（計算式：5
      0十2,869＝2,919 ），且此部分核屬原告系爭傷害所必要
      支出之醫療費用。是原告請求被告給付醫療費用3,969 元
      （1,050＋2,919＝3,969 ），應予准許，逾此部分之請求
      ，於法不合。
    2.原告主張：其因系爭傷害於99年6月1日至100年1月15日在
      瑞倍佳整形外科診所支出費用共計10萬3,976 元，業據其
      提出該整形外科診所醫療費用收據3紙、診斷證明書2份等
      影本及照片4 幀為證（見附民卷第10至11頁、第20、21頁
      ，本院卷第57、58頁），惟為被告所否認。經查：證人涂
      小萍於100 年10月24日本院審理時證稱：「（問：原告在
      何時、因何病症到你們整型醫院治療？）我們是外科整型
      醫院，原告大約在98年11、12月有來打肉毒，後來99年3
      、4月（時間不確定），原告到我們醫院作鼻部手術約花2
      萬元，因為外力導致的鼻部凹陷，整個臉部作光療，因為
      他的臉部有一些外傷導致的傷疤，大約要2至3個月外觀可
      以復原，內部骨頭修復大約要半年」、「（請提示原證8
      ，問：附民卷第20、21頁診斷書是否你們醫院開立的？治
      療內容為何？）是我們開的診斷書，主要是鼻部的骨折，
      4 次的門診是作臉部的疤痕及觀察鼻部的回復情形」、「
      （請提示原證4 ，問：附民卷第10、11頁，你們診所針對
      哪些項目收費？）99年6月1日是鼻部手術，99年7月2日至
      99年12月10日那張收據我不是很清楚，100年1月15日那張
      是針對全臉作飛梭雷射，目的是淡化色素，讓凹陷的疤痕
      沒有那麼明顯，因為他當時臉部也有受傷」、「（當庭提
      出照片4 張，請問這是否為原告99年當時受傷情形？）是
      的，鼻部的疤痕如果客人在意的話，我們會建議他用飛梭
      ，疤痕會淡化但是凹痕不會消失，飛梭主要是針對凹痕，
      原告在我們診所主要是作鼻部的部分，沒有其他的需求」
      等語（見本院卷第55頁反面、第56頁），由此可知原告提
      出99年6月1日收據所支出2 萬元費用，係因本件傷害致原
      告鼻骨骨折須接受鼻骨開放復位固定手術所支出之費用；
      另100年1月15日收據支出之3 萬元費用，則係原告為淡化
      傷痕色素及凹痕而接受飛梭雷射治療所支出，均屬原告受
      系爭傷害後，為使顏面回復原有正常狀態所支出之費用，
      核屬必要支出之費用，原告請求被告賠償此損害，於法有
      據。至於原告提出100年1月7日出具，治療期間99年7月2
      日至99年12月10日，支出項目美容處置費5萬3,976元之收
      據（見附民卷第11頁），原告並未舉證證明該支出之詳細
      項目為何，亦無從證明此部分之支出係原告為治療系爭傷
      害所支出之必要費用，其請求被告賠償該5萬3,976元部分
      之損害，核屬無據。
    3.準此，原告請求被告給付醫療及生活上額外增加之費用部
      分，於5萬3,969元範圍內（計算式：1,050＋2,919＋20,0
      00＋30,000＝53,969），為有理由，逾此範圍之請求，為
      無理由，不應准許。
  (二)減少工作收入62萬6,148元部分：
    原告主張其擔任模特兒及從事房屋銷售員，因被告共同傷害
    原告，造成原告臉部傷勢嚴重，自99年5月27日至99年8月31
    日無法工作，共請傷假97天，因而減少工作收入62萬6,148
    元，固據其提出薪資證明2紙、專案業績獎金收據4紙及請假
    證明書1 紙等影本為證（見附民卷第12至18頁），惟為被告
    所否認。經查：
    1.原告聲請傳訊證人即麗的公司負責人王麗莉於100年10月2
      4 日本院審理時證稱：「（問：原告何時受僱於你？）是
      在98年8、9月時開始任職」、「（問：原告的薪資如何領
      取？包括何項目？）基本薪資是匯入員工帳戶，業務獎金
      是2、3個月結算1 次都是開支票給付」、「（問：請提示
      原證五，是否為原告的薪資明細及獎金？）起訴狀原證五
      附民卷第5 至17頁的支票都是我開的」、「（問：原告在
      99年5 月27日遭人毆打的事情是否知悉？）原告受傷的隔
      天有打電話給我說他受傷不能工作，我就要他過來並帶他
      去整型醫院，後來原告請假3至4個月，因為他的肋骨斷掉
      2 根，而且鼻子也包起來無法工作」、「（問：原證六是
      否就是原告請假證明？）是的」、「（問：原告有否回你
      們公司上班？何時回來？）請假滿後就回來上班」、「（
      問：業績獎金有否申報所得稅？）我們是有報稅，但是我
      們很多員工領到2、3百萬，就由其他的家人分攤申報」等
      語（見本院卷第54、55頁）。而證人涂小萍亦證稱原告臉
      部外傷導致之傷疤，大約2至3個月外觀方可復原，內部骨
      頭修復則大約半年，已如前述，是原告主張：本件傷害事
      件發生時，原告任職於麗的公司擔任房屋代銷業務人員，
      並因臉部傷勢嚴重無法工作，請傷假97天等情，應為可採
      。
    2.另原告陳稱其銷售房屋獎金並未申報所得稅（見本院卷第
      28頁反面），然證人王麗莉則證稱銷售房屋獎金有報稅，
      只是有些人係由其他家人分攤申報（見本院卷第55頁），
      兩者陳述歧異，已難盡信。又衡諸社會上房屋銷售人員領
      取業績獎金之情狀，未必成交當月立即核算，亦即當月核
      算之業績獎金，可能係累積數月績效一併核計，況銷售房
      屋業績每每因經濟榮衰、景氣好壞、國際情勢、國內政策
      而有極大波動，原告僅以98年11月至99年6 月間之業績獎
      金及基本薪資，主張其每個月之平均收入高達19萬3,654
      元，顯屬過高，委不足取。本院斟酌上訴人99年度之薪資
      所得共為37萬8,989 元，有本院依職權調取之稅務電子閘
      門財產所得調件明細表可稽（見本院卷第7 頁），扣除原
      告自99年5月27日至99年8月31日（計97日）因傷無法工作
      之日數，原告99年度平均每日之收入為1,414元〔37萬8,9
      89÷（365－97）＝1,414，元以下均四捨五入〕，依此計
      算，上訴人於99年5月27日至99年8月31日（共97日），如
      正常工作可得之收入為13萬7,158元（1,414×97=137,158
      ），準此，因認原告得請求被告賠償其減少工作收入之損
      失為13萬7,158 元，逾此數額之請求，為無理由，不應准
      許。
  (三)精神慰撫金：
    按不法侵害他人之身體、健康、名譽、自由、信用、隱私、
    貞操，或不法侵害其他人格法益而情節重大者，被害人雖非
    財產上之損害，亦得請求賠償相當之金額，民法第195條第1
    項前段定有明文。本件被告僅因收受不實挑釁內容之簡訊，
    即因細故糾眾毆打原告，致原告身體受有系爭傷害，衡情原
    告身心自受有相當之痛苦。查原告為房屋銷售人員，學歷為
    大學畢業，99年度薪資所得為37萬8,989元，名下有汽車1輛
    ；被告職業為商，學歷為專科畢業，99年度薪資所得為3 萬
    元，名下有汽車1 輛等情，有稅務電子閘門財產所得調件明
    細表、臺北市立體育學院學士學位證書影本及臺北市政府警
    察局信義分局被告調查筆錄可稽（見本院卷第7、8、12、13
    、31頁、臺灣臺北地方法院檢察署99年度偵字第20646 號偵
    查卷第4至6頁）。爰斟酌被告之行為方式、原告所受之傷害
    、精神痛苦程度、兩造之身分、地位、所受教育、經濟能力
    等一切情狀，認原告請求之非財產上損害賠償即慰撫金80萬
    元，尚嫌過高，應核減為15萬元，方稱公允，逾此數額之請
    求，則無理由。
  (四)綜此，原告於本件所受損害金額應為34萬1,127元（計算式
    ：53,969＋137,158＋150,000＝341,127）。
六、綜上所述，原告依侵權行為法律關係，請求被告給付34萬1,
    127 元部分，為有理由，應予准許，逾此部分之請求為無理
    由，不應准許。末按「給付無確定期限者，債務人於債權人
    得請求給付時，經其催告而未為給付，自受催告時起，負遲
    延責任；其經債權人起訴而送達訴狀，或依督促程序送達支
    付命令，或為其他相類之行為者，與催告有同一之效力」、
    「遲延之債務，以支付金錢為標的者，債權人得請求依法定
    利率計算之遲延利息。」、「應付利息之債務，其利率未經
    約定，亦無法律可據者，週年利率為百分之5」，民法第229
    條第2項、第233條第1項及第203條亦分別定有明文。從而，
    原告本於侵權行為之法律關係，請求被告給付34萬1,127 元
    ，及自100年3月15日（即刑事附帶民事起訴狀繕本送達翌日
    ）起至清償日止，按年息5%計算之利息部分，為有理由，應
    予准許；逾此部分之請求，為無理由，應予駁回。兩造復陳
    明願供擔保，請准宣告假執行及免為假執行，就原告勝訴部
    分，因判命被告給付之金額未逾150 萬元，經此判決後即告
    確定（民事訴訟法第466條第1項、第3 項規定參照），自毋
    庸為假執行及免為假執行之宣告；其餘原告敗訴部分，其假
    執行之聲請因訴經駁回而失所依據，應併予駁回，附此敘明
    。
七、兩造其餘攻擊、防禦方法及未經援用或進行調查之證據，經
    本院斟酌後，認為均不足以影響本判決之結果，自無予以調
    查或逐一詳予論駁之必要，附此指明。
八、據上論結，本件原告之訴，為一部有理由，一部無理由，依
    民事訴訟法第385條第1項前段、第79條，判決如主文。
中    華    民    國   100    年    12    月    13    日
                    民事第四庭
                        審判長法  官 張劍男
                              法  官 翁昭蓉
                              法  官 陳靜芬
正本係照原本作成。
不得上訴。
中    華    民    國   100    年    12    月    14    日
                             書記官  應瑞霞